【裁判字號】    89,訴,3841
【裁判日期】    900208
【裁判案由】    返還寄託物
【裁判全文】
臺灣臺中地方法院民事判決  八十九年度訴字第三八四一號
    原      告  甲○○
    被      告  大眾商業銀行股份有限公司台中分行
                              .
    法定代理人  丙○○  住同右.
    訴訟代理人  乙○○  住高雄.
右當事人間返還寄託物事件，本院判決如左：
    主      文
原告之訴及假執行之聲請均駁回。
訴訟費用由原告負擔。
    事      實
甲、原告方面：
  一、聲明：被告應給付原告新台幣（下同）七十九萬零八百一十五元及自起訴狀繕
      本送達翌日即八十九年十一月三十日起至清償日止，按年息百分之五計算之利
      息；並願供擔保，請准宣告假執行。
  二、陳述：原告於民國八十四年十二月間起，在被告分行擔任臨時僱員，並在該分
      行開設帳號第00000000000之一號乙種活期儲蓄存款帳戶，由被告
      發給存摺一本，以做為原告隨時存、提款之依據。至八十六年五月間，原告竟
      無故遭被告解僱，原告只得依靠該存摺中存款維生，故而於八十六年六月間即
      前往該分行提領所餘存款，惟卻遭被告以原告在任職期間有違員工守則之莫名
      理由拒絕原告提領，後經多次溝通均不得要領。截至八十九年八月二十八日止
      ，原告尚有存款餘額七十九萬零八百一十五元，被告迄今仍拒絕返還，爰本於
      消費寄託之法律關係請求被告返還前開存款及給付法定遲延利息。
  三、證據：提出上開帳戶存摺影本及存款餘額影本各一份為證。
乙、被告方面：
  一、聲明：（一）如主文第一、二項所示。（二）如受不利判決，願供擔保請准免
      為假執行。
  二、陳述：原告於任職被告公司期間，竟於八十六年二月至四月間，為訴外人即持
      卡人劉中義等二十一人捏造不實之財力證明資料，致被告對訴外人劉中義等二
      十一人之財力信以為真，產生誤判而予發卡。訴外人劉中義等二十一人自八十
      六年二月二十一日起，持卡消費尚有金額一百五十五萬零二百一十八元及法定
      利息尚未繳納。訴外人劉中義等二十一人持卡消費後，不依約繳款，致被告權
      益受損，原告已於八十六年五月八日向被告行員坦承上述不法行為，並簽立切
      結書同意「為自己不法所有，趁職務上之便，導致訴外人劉中義等二十一人持
      本行信用卡消費而導致本行任何損失，願負所有損害賠償之責」，故原告係因
      道德操守不佳而遭解僱，而非無故遭解僱。惟原告事後卻不願依切結書內容負
      擔上述持卡人未繳之信用卡消費款，被告乃對原告於上開帳戶內之存款七十九
      萬零八百一十五元予以抵銷。
  三、證據：提出原告所簽立之切結書影本、訴外人劉中義等二十一人信用卡消費款
      、利息明細表及存證信函影本各一份為證。
    理      由
一、原告主張曾任職於被告分行，並在該分行開設帳號第00000000000之
    一號乙種活期儲蓄存款帳戶，由被告發給存摺一本，以做為原告隨時存、提款之
    依據。至八十六年五月間，被告竟無故將原告解僱，且藉故拒絕原告提領上開帳
    戶內之存款共七十九萬零八百一十五元，本於消費寄託法律關係，請求被告返還
    前開存款及給付法定遲延利息。被告則以原告於任職被告公司期間，為訴外人劉
    中義等二十一人捏造不實之財力證明資料，致被告產生誤判而予發卡。訴外人劉
    中義等二十一人自八十六年二月二十一日起，持卡消費尚有金額一百五十五萬零
    二百一十八元及法定利息拒不依約繳款，致被告權益受損，原告已簽立切結書同
    意「為自己不法所有，趁職務上之便，導致訴外人劉中義等二十一人持本行信用
    卡消費而導致本行任何損失，願負所有損害賠償之責」，惟原告事後卻不願負擔
    上述持卡人未繳之信用卡消費款，被告乃對原告於上開帳戶內之存款七十九萬零
    八百一十五元予以抵銷等語，資為抗辯。
二、本件原告主張曾任職於被告分行，並在該分行開設帳號第0000000000
    0之一號乙種活期儲蓄存款帳戶，由被告發給存摺一本，以做為原告隨時存、提
    款之依據，至八十六年五月間，被告將原告解僱，並拒絕原告提領上開帳戶內之
    存款共七十九萬零八百一十五元等事實，已據其提出上開帳戶存摺影本及存款餘
    額影本各一份為證，被告就此亦不爭執，自堪信原告之主張為真實。惟被告抗辯
    原告曾簽立切結書表示願負責賠償訴外人劉中義等二十一人持卡消費而未依約繳
    納之款項共計一百五十五萬零二百一十八元及法定利息，被告並已於八十九年九
    月七日發函予原告主張抵銷之事實，業據其提出原告所簽立之切結書影本、劉中
    義等二十一人信用卡消費款、利息明細表及存證信函影本各一份為證，原告就此
    亦不爭執，自堪信被告之抗辯為真實。
三、按民法第三百三十四條第一項前段規定，二人互負債務，而其給付種類相同並均
    屆清償期者，各得以其債務，與他方之債務互相抵銷。又按抵銷不以雙方之債權
    明確為要件，故損害賠償債權當事人間，雖於其成立或範圍有所爭執，亦非必俟
    判決確定後始得抵銷，且金錢債權之損害賠償請求權於其請求權發生時，即應認
    為已屆清償期，故賠償權利人對於賠償義務人，負有金錢債務已屆清償期者，賠
    償權利人以其債務與他方之債務互相抵銷，不得謂與民法第三百三十四條所定抵
    銷要件不符，有最高法院八十四年度台上字第二六○八號民事判決可資參照。是
    被告主張以其對原告請求賠償金額一百五十五萬零二百一十八元及法定利息其中
    之七十九萬零八百一十五元與原告請求返還之存款餘額七十九萬零八百一十五元
    為抵銷，為有理由。
四、綜上所述，原告上開帳戶內之存款餘額雖尚有七十九萬零八百一十五元，然被告
    既已主張以其對原告請求賠償金額一百五十五萬零二百一十八元及法定利息其中
    之七十九萬零八百一十五元為抵銷，則原告對被告之存款債權因而已不存在。從
    而，原告依消費寄託法律關係，起訴請求被告給付七十九萬零八百一十五元及自
    起訴狀繕本送達翌日即八十九年十一月三十日起至清償日止，按年息百分之五計
    算之利息，為無理由，應予駁回。原告之訴既經駁回，其假執行之聲請，亦失所
    附麗，應併予駁回。
五、本件事證已臻明確，兩造其餘攻擊防禦方法及舉證，與本件判決結果並無影響，
    爰不一一論述，附此敘明。
六、據上論結，本件原告之訴為無理由，依民事訴訟法第七十八條，判決如主文。
中      華      民      國    九十      年      二      月       八     日
                                    臺灣臺中地方法院民事第三庭
~B法      官  許秀芬
右為正本係照原本作成
如不服本判決，應於判決送達後二十日內，向本院提出上訴狀。
中      華      民      國    九十      年      二      月       八     日
~B法院書記官


司法院資訊處製作；財團法人民間司法改革基金會備份。
